【裁判字號】    99,非抗,12
【裁判日期】    990628
【裁判案由】    聲請裁定確定訴訟費用額
【裁判全文】
臺灣高等法院高雄分院民事裁定          99年度非抗字第12號
再 抗告 人  財團法人法律扶助基金會
法定代理人  乙○○○
非訟代理人  林富美律師
複 代理 人  丙○○
相  對  人  甲○○
上列當事人間聲請裁定確定訴訟費用額事件，再抗告人對於民國
99年3 月12日臺灣屏東地方法院99年度家抗字第4 號所為裁定提
起再抗告，本院裁定如下：
    主  文
原裁定廢棄。
相對人應給付再抗告人之訴訟費用額確定為新臺幣參萬元，及自
本裁定送達相對人之翌日起至清償日止，按週年利率息百分之五
計算之利息。
抗告及再抗告訴訟費用新臺幣貳仟元由相對人負擔。
    理  由
一、再抗告意旨略以：原裁定將法律扶助法第35條第2 項規定得
    對負擔訴訟費用之他造請求者，限縮於「訴訟程序」為伸張
    或防衛權利所支出之酬金及必要費用，維持駁回再抗告人聲
    請確定訴訟費用額之裁定（下稱系爭裁定），其適用法規顯
    有錯誤；又本件通常保護令之審理須行隔別訊問、傳訊證人
    或於法庭外為調查證據，依非訟事件法準用民事訴訟法之規
    定，此種事件並無禁止委任律師代理，是原裁定以本件為非
    訟事件，法院應依職權為之，而無法律扶助法第35條第2項
    之適用等語為由，駁回再抗告人之抗告，其適用法規亦有錯
    誤。爰提起本件再抗告，請求廢棄原裁定等語。
二、按法律扶助，包括下列事項：(一)法律諮詢。(二)調解、和解。
    (三)法律文件撰擬。(四)訴訟或仲裁之代理或辯護。(五)其他法律
    事務上必要之服務及費用之扶助。(六)其他經基金會決議之事
    項。法律扶助法第2 條定有明文。又分會就扶助事件所支出
    之酬金及必要費用，視為訴訟費用之一部；因法律扶助而由
    分會支出之酬金及必要費用，得向負擔訴訟費用之他造請求
    ；分會得對於負擔訴訟費用之他造，請求歸還其支出之酬金
    及必要費用；分會得據受扶助人有執行力之執行名義，聲請
    確定訴訟費用額，同法第35條第1 、2 、3 、4 項分別定有
    明文。準此，法律扶助法第35條第1 項所規定視為訴訟費用
    之一部，只須符合法律扶助法第2 條規定之法律扶助事項所
    支出之酬金及必要費用即可，並未限縮須訴訟程序為伸張或
    防衛權利所支出之酬金及必要費用，始視為訴訟費用。再由
    家庭暴力防治法第14條第1 項第11款：「法院審理終結後，
    認有家庭暴力之事實且有必要者，應依聲請或依職權核發命
    相對人負擔相當之律師費用之通常保護令」規定觀之，法院
    於聲請核發通常保護令之非訟事件，既可命相對人負擔相當
    之律師費用，則再抗告人依法律扶助法第35條第3 項規定對
    於負擔訴訟費用之他造，請求歸還其扶助聲請核發通常保護
    令所支出之酬金，亦應無不許之理。
三、經查，本件原法院96年度家護字第57號聲請核發通常保護令
    事件，受扶助人何佩津因無資力向再抗告人所屬屏東分會申
    請法律扶助，經該分會以受扶助人主張相對人有酗酒習慣，
    受扶助人及其子極有可能再次遭受家暴，實有爭取保護令之
    必要等語，認定受扶助人之申請非顯無理由，遂准予全部扶
    助，並指定委任楊靖儀律師為非訟代理人，核屬法律扶助法
    第2 條第5 款其他法律事務上必要之服務及費用之扶助；而
    楊靖儀律師受委任後，於96年2 月16日出庭為受扶助人何佩
    津伸張或防衛權利，並於同年月27日聲請閱卷，業經本院調
    取原法院96年度家護字第57號聲請核發通常保護令事件卷宗
    查明屬實。嗣經原法院審理終結後，認相對人有家庭暴力之
    事實。乃核發相對人不得對被害人實施身體或精神上之不法
    侵害之行為，及相對人不得直接或間接對於被害人為騷擾行
    為之保護令，並諭知聲請程序費用由相對人負擔。是以再抗
    告人主張其就扶助事件所支出之酬金，應視為訴訟費用並請
    求歸還，依上開說明，於法並無不合。
四、按法院未於訴訟費用之裁判確定其費用額者，第一審受訴法
    院於該裁判有執行力後，應依聲請以裁定確定之。依第1 項
    確定之訴訟費用額，應於裁定送達之翌日起，加給按法定利
    率計算之利息，此觀民事訴訟法第91條第1 項、第3 項規定
    自明。上述規定，依非訟事件法第19條規定，於非訟事件費
    用之徵收準用之。查本件再抗告人主張所屬屏東分會因本件
    原法院96年度家護字第57號聲請核發通常保護令法律扶助事
    件，支出律師酬金3 萬元，有再抗告人提出之財團法人法律
    扶助基金會預付酬金領款單影本2 份、扶助律師接案通知書
    及審查表影本足據。揆諸前揭規定，再抗告人請求相對人歸
    還其支出之酬金3 萬元，及自本裁定送達相對人之翌日起至
    清償日止，按週年利率息5%計算之利息，核屬正當，應予准
    許。原法院徒以法律扶助法第35條規定得對負擔訴訟費用之
    他造請求者，限縮於訴訟程序為伸張或防衛權利所支出之酬
    金及必要費用，本件非訟事件無法律扶助法第35條之適用為
    由，而為再抗告人不利之裁定，即有適用法律扶助法第35條
    規定顯有錯誤之情形。再抗告意旨，指摘原裁定不當，求予
    廢棄，為有理由，爰由本院將原裁定廢棄，自為裁定如主文
    第2 項所示。又聲請不徵費用，觀之非訟事件法第19條準用
    民事訴訟法第77條之19前段規定自明。原法院98年度家聲字
    第177 號民事裁定，主文記載「程序費用新臺幣壹仟元由聲
    請人（即再抗告人）負擔」，係顯然錯誤，應由原法院另為
    裁定更正，併此敘明。
五、據上論結，本件再抗告為有理由，依非訟事件法第21條第2
    項、第46條、民事訴訟法第495 條之1 第2 項、第477 條第
    1 項、第478 條第1 項、第78條，裁定如主文。
中    華    民    國    99    年    6     月    28    日
                            家事法庭
                                審判長法官  蔡明宛
                                法      官  魏式璧
                                法      官  曾錦昌
以上正本證明與原本無異。
本件不得再抗告。
中    華    民    國    99    年    6     月    28    日
                                書  記  官  黎  珍

司法院資訊處製作；財團法人民間司法改革基金會備份。
